臺灣桃園地方法院刑事判決　　　　　　95年度重訴字第106號
公　訴　人　臺灣桃園地方法院檢察署檢察官
被　　　告　甲○○
選任辯護人　劉　楷律師
　　　　　　黃欣欣律師
被　　　告　乙○○
指定辯護人　公設辯護人楊晴翔
上列被告等因違反毒品危害防制條例案件，經檢察官提起公訴（
九十五年度偵字第二○二五九號），本院判決如下︰
    主  文
甲○○共同運輸第一級毒品，處有期徒刑拾陸年。扣案第一級毒
品海洛因陸包（包含包裝用之保險套陸個，海洛因合計淨重肆佰
貳拾點柒參公克，純度百分之伍拾伍點玖貳，純質淨重貳佰參拾
伍點貳柒公克）均沒收銷燬之。
乙○○無罪。
    事  實
一、甲○○明知海洛因係業經公告列為毒品危害防制條例第二條
    第二項第一款所規定之第一級毒品，不得非法運輸，亦屬懲
    治走私條例所規定未經許可不得私運來臺之管制物品，因經
    濟困難，竟甘受一名真實姓名年籍不詳綽號「阿弟仔」之成
    年男子利用，充當俗稱「交通」之運毒角色，與「阿弟仔」
    共同基於運輸及私運管制物品第一級毒品海洛因之犯意聯絡
    ，約定由甲○○自泰國清邁夾藏攜帶第一級毒品海洛因入境
    國內，待事成之後，即可以每運輸一兩第一級毒品海洛因獲
    取新臺幣（下同）二萬元之報酬，甲○○為便於掩飾其運輸
    毒品犯行，乃另向不知情之乙○○（另為無罪判決）佯稱要
    前往泰國清邁旅遊，而邀約其一同出國，並委由由乙○○向
    梵谷旅行社購買來回機票。嗣於民國九十五年九月十九日，
    甲○○、乙○○及乙○○襁褓中之女兒蔡汶昕自臺灣桃園國
    際機場（更名前桃園中正國際機場）搭機出境前往泰國。甲
    ○○抵達泰國清邁後，並與乙○○母女同住在姓名年籍不詳
    綽號「鳳利」之泰國籍成年友人在清邁之住處，直至同年月
    二十二日早上某時許，與甲○○有犯意聯絡之當地不詳姓名
    年籍自稱「永平」之成年男子至上開處所交付用保險套包裹
    成圓柱體狀之第一級毒品海洛因六顆予甲○○，甲○○旋將
    前開包裹成圓柱體狀之海洛因各別在包裹衛生紙後夾藏於其
    所穿著之胸罩內後，於同日下午，與乙○○及乙○○襁褓中
    之女兒蔡汶昕自泰國搭乘中華航空股份有限公司ＣＩ－六五
    ○班機返臺，於同日下午五時三十分許抵達臺灣桃園國際機
    場，而將上述管制進口之第一級毒品運輸入境我國境內。嗣
    因內政部警政署刑事警察局、臺北市政府警察局內湖分局警
    員事前即已接獲線報，遂會同財政部臺北關稅局稽查人員，
    在甲○○、乙○○及乙○○襁褓中之女兒蔡汶欣於臺灣桃園
    國際機場第一航廈入境處時，將前開三人帶往入境檢查室第
    九室申報檯內，而當場在甲○○所穿著之胸罩內起出並扣得
    第一級毒品海洛因共六包（海洛因六包合計淨重四百二十點
    七三公克，純度百分之五十五點九二，純質淨重二百三十五
    點二七公克，包裝總重二十三點九九公克）。
二、案經臺北市政府警察局內湖分局報請臺灣桃園地方法院檢察
    署檢察官偵查起訴。
    理  由
壹、甲○○有罪部分：
一、程序部分：本件認定事實所引用之本件卷內所有卷證資料（
    包含文書證據、物證等證據），並無證據證明係公務員違背
    法定程序所取得，被告及辯護人於本院審理終結前就卷內所
    有之卷證資料之證據能力均表示無意見，且卷內之文書證據
    ，亦無刑事訴訟法第一百五十九條之四之顯有不可信之情況
    與不得作為證據之情形，則依刑事訴訟法第一百五十九條之
    五之規定，本件認定事實所引用之本件卷證所有文書證據、
    物證等證據，均有證據能力，合先敘明。
二、訊之被告甲○○對有於上開時、地運輸第一級毒品海洛因入
    境臺灣等情，於警詢、檢察官偵查及本院審理時均坦承不諱
    ，核與共同被告乙○○於警詢、檢察官訊問及本院審理時就
    其如何至泰國清邁及如何被查獲之證述相符，而警方自被告
    所穿著之胸罩內起出疑似第一級毒品海洛因六包其內之白色
    粉末，經送法務部調查局鑑定結果，認其內確均含第一級毒
    品海洛因成份，此有該局九十五年十月二十二日調科壹字第
    ○九五二三○二六九八○號鑑定書一紙在卷足憑，此外復有
    被告之旅客入出境記錄查詢單一份、臺北關稅局扣押貨物、
    運輸工具收據及搜索筆錄、臺北市政府警察局內湖分局搜索
    、扣押筆錄、查獲現場照片等在卷可按，是堪認被告自白與
    事實相符，應值採信。綜上所述，本件事證明確，被告犯行
    洵堪認定，應依法論科。
三、按海洛因係毒品危害防制條例第二條第二項第一款規定之第
    一級毒品，且係行政院依懲治走私條例第二條第四項公告之
    「管制物品及其數額」甲項第四款所列之管制進出口物品。
    核被告所為，係犯毒品危害防制條例第四條第一項之運輸第
    一級毒品海洛因罪及懲治走私條例第二條第一項、第十二條
    之私運管制物品進口罪。被告持有第一級毒品海洛因之低度
    行為，為運輸之高度行為所吸收，不另論罪。被告與姓名年
    籍不詳綽號「阿弟仔」及自稱「永平」之成年男子間，就上
    開犯行均具有犯意之聯絡及行為之分擔，均為共同正犯。被
    告以同一運輸第一級毒品海洛因之行為觸犯上述二項罪名，
    為想像競合犯，依刑法第五十五條之規定，應從一重之運輸
    第一級毒品海洛因罪處斷。被告私運毒品來台之海洛因，純
    質淨重二百三十五點二七公克，雖非微量，惟較之一般毒梟
    運輸毒品少者數千公克，多者以公斤計比較，其犯罪情節與
    大量走私運輸毒品以牟取暴利之人顯有重大差異，且被告素
    行良好，並無前科，有臺灣高等法院被告前案紀錄表附卷可
    憑，僅因貪圖小利，遭人利用，致觸犯法定刑為死刑或無期
    徒刑之重罪，情輕法重，即科以最輕之無期徒刑，仍嫌過重
    ，客觀上足以引起一般人之同情，其犯罪情狀尚堪憫恕，依
    刑法第五十九條規定酌量減輕其刑。爰審酌被告正值壯年，
    為貪圖不法利益，竟鋌而走險將嚴重危害國人身心健康之第
    一級毒品海洛因運輸來臺，幸因相關刑事偵查人員及時查獲
    而未能造成重大危害，無視政府反毒決心，且其所運輸之第
    一級毒品海洛因數量非微，惟念其犯後尚能坦承部分犯行，
    頗有悔意等一切情狀，量處如主文第一項所示之刑，以資懲
    儆。
三、至扣案被告所運輸之前開第一級毒品海洛因六包（海洛因六
    包合計淨重四百二十點七三公克，純度百分之五十五點九二
    ，純質淨重二百三十五點二七公克，包裝總重二十三點九九
    公克），不問屬於犯人與否，均應依毒品危害防制條例第十
    八條第一項前段規定，併予宣告沒收並銷燬，另又參以法務
    部調查局九十三年十一月十六日調科壹字第○九三六二三九
    六五五○號函釋說明：一般而言，本局鑑驗毒品秤重主要係
    以傾倒，必要時亦會輔以刮杓刮取之方式，儘可能將原送驗
    包裝袋內毒品與包裝袋分離後各別秤重，所得之毒品重量稱
    為「淨重」，包裝袋重量則以「空包裝重」稱之，然無論依
    上述何種方法分離，原送驗包裝袋內仍會有微量毒品成分殘
    留等語以觀，堪認本件包裝第一級毒品海洛因之保險套上與
    殘留其上之第一級毒品海洛因無法析離，而均應視為毒品，
    故應併予沒收銷燬，附此敘明。又扣案之被告甲○○所有之
    國際牌行動電話一支及ＳＩＭ卡一張，非被告用以犯本件運
    輸第一級毒品海洛因所用之物，業經被告於本院審理中供明
    在卷，復查無積極證據足以證明該行動電話係被告供運輸本
    件第一級毒品所用，且該行動電話性質上亦非屬違禁物，爰
    不宣告沒收，併此序明。
貳、乙○○無罪部分：
一、公訴意旨另略以：被告乙○○明知海洛因為毒品危害防制條
    例公告列管之第一級毒品，且係經我國行政院公告為甲項之
    管制進出口物品，非經許可，不得持有、運輸或私運進口。
    而竟與被告甲○○、姓名年籍不詳綽號「阿弟仔」之我國籍
    成年男子基於自國外地區運輸及私運管制進出口物品即第一
    級毒品海洛因進入臺灣地區之犯意聯絡，由被告甲○○於民
    國九十五年九月十七日與「阿弟仔」商議每運輸一兩毒品海
    洛因進入臺灣，即可獲得報酬新臺幣二萬元及該次出國之來
    回機票及食宿等全部旅費，而「阿弟仔」並於同年月十八日
    在臺北市南港區○○○路○段之某公車站交付三萬六千元之
    旅費予被告甲○○，而被告甲○○、乙○○及被告乙○○襁
    褓中之女兒蔡汶昕於同年月十九日共同搭乘班機出境前往泰
    國清邁旅遊，並同住在姓名年籍不詳綽號「鳳利」之泰國籍
    友人清邁住處，嗣於同年月二十二日上午在前揭住宿處，由
    某真實姓名年籍不詳綽號「永平」之大陸籍雲南省之成年男
    子交付淨重四百二十點七三公克以保險套分裝成六袋之第一
    級海洛因予二人，再由被告甲○○各別包裹衛生紙後藏於其
    所著之內衣，嗣於同日下午，自泰國搭乘中華航空ＣＩ－六
    五○班機，將二人所持有之海洛因運輸入境，於當日下午五
    時四十分許抵達桃園中正國際機場，將上開管制進口物品第
    一級毒品海洛因私運進入臺灣地區，而被告乙○○即以襁褓
    中之女兒蔡汶昕意圖掩飾甲○○夾帶毒品入境。因認被告乙
    ○○涉有違反懲治走私條例第二條第一項私運管制物品進口
    罪嫌及毒品危害防制條例第四條第一項之運輸第一級毒品罪
    嫌。
二、按犯罪事實應依證據認定之，無證據不得認定其犯罪事實；
    又不能證明被告犯罪者，應諭知無罪之判決，刑事訴訟法第
    一百五十四條第二項、第三百零一條第一項分別定有明文。
    再認定被告有罪之事實，應憑證據，如未能發現相當之證據
    ，或證據不足以證明，自不能以推測或擬制之方法，以為裁
    判之基礎；且認定事實所憑之證據，其為訴訟上之證明，須
    達於通常一般人均不致有懷疑，而得確信其為事實之程度者
    ，始得據為有罪之認定，倘其證明尚未達到此一程度而有合
    理之懷疑存在時，尚難為有罪之認定基礎；另苟積極證據不
    足以為不利於被告事實之認定，即應為有利於被告之認定，
    更不必有何有利之證據（最高法院三十年上字第八一六號、
    四十年台上字第八六號、七十六年台上字第四九八六號判例
    參照）。再刑事訴訟法第一百六十一條第一項規定：檢察官
    就被告犯罪事實，應負舉證責任，並指出證明之方法。因此
    ，檢察官對於起訴之犯罪事實，應負提出證據及說服之實質
    舉證責任。倘其所提出之證據，不足為被告有罪之積極證明
    ，或其指出證明之方法，無從說服法院以形成被告有罪之心
    證，基於無罪推定之原則，自應為被告無罪判決之諭知，最
    高法院著有九十二年度台上字第一二八號判例可資參照。
三、公訴人認被告乙○○涉有本件運輸第一級毒品犯嫌，除以扣
    案之第一級毒品海洛因六包、旅客入出境記錄查詢單一份、
    臺北關稅局扣押貨物、運輸工具收據及搜索筆錄、臺北市政
    府警察局內湖分局搜索、扣押筆錄、查獲現場照片、法務部
    調查局鑑定通知書，及證人王俊傑、高德剛等人證述，證明
    被告乙○○有與甲○○共犯本案運輸第一級毒品海洛因犯行
    外，並以被告乙○○坦承帶其襁褓中之女兒蔡汶昕與被告甲
    ○○共同往返泰國與臺灣間，及被告乙○○與被告甲○○多
    次一同入出國以及被告乙○○無法證明其往返泰國與臺灣間
    的旅費是自行支出等情，作為被告乙○○亦涉犯本件運輸毒
    品犯行之主要論據。
四、訊據被告乙○○固坦承於上開時間、地點有帶其襁褓中之女
    兒蔡汶昕與被告甲○○共同往返泰國與臺灣間，惟堅決否認
    有何檢察官所指訴之犯行，辯稱：伊僅是單純陪同被甲○○
    前往泰國旅遊，對於被告甲○○攜帶第一級毒品入境乙節其
    全然不知情，伊並無與被告甲○○共同運輸第一級毒品海洛
    因入境臺灣之犯意聯絡等語。經查：
  (一)被告乙○○坦認帶其襁褓中之女兒蔡汶昕與被告甲○○於九
    十五年九月十九日共同前往泰國清邁，並同住在被告甲○○
    姓名年籍不詳綽號「鳳利」之友人住處，而其等三人於同年
    月二十二日搭機返國等情，核與被告甲○○供述，三人一同
    往返泰國清邁之情節相符，並有被告二人出入境資料表存卷
    足按，堪信為真。而被告甲○○於同日在臺灣桃園國際機場
    為員警當場在其所穿著之胸罩內起出並扣得第一級毒品海洛
    因共六包（海洛因六包合計淨重四百二十點七三公克，純度
    百分之五十五點九二，純質淨重二百三十五點二七公克，包
    裝總重二十三點九九公克）等情，為被告甲○○所是認，並
    有臺北關稅局扣押貨物、運輸工具收據及搜索筆錄、臺北市
    政府警察局內湖分局搜索、扣押筆錄、查獲現場照片、法務
    部調查局鑑定通知書在卷可稽，是被告甲○○有攜帶第一級
    毒品海洛因入境我國之事實已臻明確。惟此僅能證明被告二
    人確有於上述時間往返泰國清邁與臺灣地區間，而被告甲○
    ○有攜帶第一級毒品海洛因入境之情，尚不能證明被告乙○
    ○有與被告甲○○有共同運輸毒品之行為及犯意聯絡。
  (二)而共同被告甲○○於本院審理時，明確指稱：本次出國是我
    約乙○○一起去的，因為我覺得一個人去怪怪的，我認為乙
    ○○應該不知道我要去攜帶毒品，至於乙○○為何要帶她的
    女兒一起去，我也不知道，我入境時小孩子是抱在乙○○的
    手上（見本院九十六年一月四日審理筆錄），核與證人王俊
    傑警員於本院審理時證述：被告二人甫下空橋，由空橋到通
    關證照查驗台時，小孩都由被告乙○○懷抱等情相符，而稽
    之被告甲○○暨已坦承本案運輸毒品犯行，且其與被告乙○
    ○亦無特殊交情，當無自攬犯罪而刻意維護被告乙○○之必
    要，足見其上開證述應堪採信。
  (三)至公訴人雖主張被告乙○○攜其強褓中之女兒蔡汶昕共同出
    國，係欲以嬰孩做為掩護其與被告甲○○共同運輸毒品之犯
    行，然承前所述，被告甲○○、乙○○入關時，蔡汶昕係由
    被告乙○○懷抱，倘被告甲○○、乙○○倘果真如檢察官所
    指欲以蔡汶昕做為掩護，掩飾其等運輸毒品之犯行，大可直
    接將蔡汶昕交由被告甲○○懷抱通關，此舉更可減輕查驗人
    員之懷疑，況被告乙○○帶其女兒一同出國，為事理之常，
    自不能僅以其與襁褓中之女兒一同與被告甲○○出入境之事
    實，即遽行推論被告二人係欲以強褓中小孩掩護其等運輸第
    一級毒品之犯行。另被告乙○○雖無法證明其與被告甲○○
    共同負擔出遊之費用，然被告甲○○既是要藉由不知情之被
    告乙○○，以掩飾其運毒之犯行，其以代出機票錢來誘使被
    告乙○○與其一同前往泰國旅遊，亦與常情相符。準此，本
    件尚難認定被告乙○○事前即知悉甲○○前往泰國係為運輸
    第一級毒品。
  (四)此外，本院復查無其他積極證據足資證明被告乙○○有共同
    運輸第一級分犯罪行為，自不能僅以其與被告甲○○一同入
    出境往返泰國與臺灣間之行為，即認定其被告乙○○犯罪。
    核諸前揭規定，公訴人所提出之證據，不足為被告乙○○有
    罪之積極證明。核諸前揭規定，無從說服本院已形成被告有
    罪之心證，基於無罪推定原則，自應為被告乙○○無罪判決
    之諭知。
據上論斷，應依刑事訴訟法第二百九十九條第一項前段、第三百
零一條第一項，毒品危害防制條例第四條第一項、第十八條第一
項前段、第十九條第一項，懲治走私條例第二條第一項、第十一
條，刑法第十一條、第二十八條、第五十五條、第五十九條，判
決如主文。
本案經檢察官董良造到庭執行職務。
中　　華　　民　　國　　96　　年　　3　　月　　26   　日
                        臺灣桃園地方法院刑事第十庭
                                審判長法  官 江德民
                                      法  官 許炎灶
                                      法  官 柯姿佐
上正本證明與原本無異。如不服本判決，應於判決送達後10日內
向本院提出上訴狀（應附繕本），上訴於臺灣高等法院。
                                      書記官  蔡紫凌
中　　華　　民　　國　　96　　年　　3 　　月　　28　　日
毒品危害防制條例第4條第1項
製造、運輸、販賣第一級毒品者，處死刑或無期徒刑；處無期徒
刑者，得併科新臺幣 1 千萬元以下罰金。
